臺灣屏東地方法院刑事判決　　　　　　　　　　　　　九十一年度易字第一二三號
　　公　訴　人　臺灣屏東地方法院檢察署檢察官
　　被　　　告　甲○○
右列被告因贓物案件，經檢察官提起公訴（九十年度偵字第三九七五號），本院判決
如左：
    主  文
徐國贏意圖為自己不法之所有，而侵占離本人所持有之物，處罰金伍仟元，如易服勞
役，以參佰元折算壹日。
    事  實
一、徐國贏曾於民國八十四年間，因偽造有價證券案件，經臺灣高等法院高雄分院判
    處有期徒刑五年確定，現仍在假釋中，猶不知悔改，明知置於屏東縣長治鄉與麟
    洛鄉交界之麟洛公墓內一土地公廟中之「金象王」電子遊戲機一台（該電子遊戲
    機為丙○○所有於九十年六月十九日凌晨二時許，在屏東市○○路二三巷五號檳
    榔攤店內倉庫失竊），並無任何合法之來源資料，為脫離他人所持有之物，竟意
    圖為自己不法之所有，於九十年六月二十日晚上八時三十分許，駕駛友人所有之
    車號Ｄ四─三五四八號自小貨車至上開地點，將之載回供己使用而侵占入己，嗣
    於同日晚上九時許，途經屏東市○○路蚱蜢火鍋店前，為警循線查獲。
二、案經屏東縣警察局報告台灣屏東地方法院檢察署檢察官偵查起訴。
    理  由
一、訊據被告徐國贏固坦承有於上開時地因載有「金象王」電子遊戲機一台為警查獲
    之事實，惟矢口否認有何侵占脫離物之犯行。辯稱：該電子遊戲機是吳永琮介紹
    乙○○給我認識，乙○○說他朋友丟了幾台遊戲機在公墓，叫我自己去載，那些
    是人家不要的，因為乙○○是經營中古機台，所以我才敢去載云云。經查：
（一）上開「金象王」電子遊戲機係被害人丙○○所有，於九十年六月十九日凌晨二
      時許在屏東市○○路二三巷五號檳榔攤店內倉庫失竊一節，業據被害人丙○○
      指訴甚詳，並有贓物認領保管收據一紙在卷可稽，足見該遊戲機原為丙○○所
      有之物無訛。
（二）證人乙○○於偵訊及本院審理時均證稱：我認識被告，但沒有叫他到公墓去載
      機台等語，證人吳永琮則於本院九十一年度易字第一四九號審理時結證：被告
      說他需要金象王的台子，我告訴他在公墓旁老厝裡面有人放了一些台子，若他
      要用就自己去看合不合用，我只有告訴被告地點，沒有帶他去，另外我打電動
      時有人把名片放在台子上，是個叫「阿宏」的人，那個人我不認識，我就把名
      片拿給被告，叫他可以去問問看，他有無打電話給「阿宏」我不清楚等語，況
      被告於偵訊供稱：台子不是我偷的，我本來要向吳永琮買的，他說公墓有，我
      就去載一台回來等情（參偵卷第十九頁背面）；復於本院九十一年度易字第一
      四九號及本件審理中自承：我想買好的機台，因金象王的機台在市面上沒有流
      通，所以我就問吳永琮哪裡有賣，他拿一張印有「阿宏」及電話的名片給我，
      我就和阿宏聯絡，查獲當天我和阿宏聯絡他說公墓有機台，不用錢，所以我就
      去載，但在偵查庭之前，我沒有見過乙○○，只有通過電話等詞，顯見被告知
      悉公墓處有機台堆置，係因證人吳永琮之故，尚乏證據證明被告係因證人乙○
      ○之告知始至公墓拿取上開電子遊戲機台，其所辯不足採信。
（三）又上開「金象王」電子遊戲機台為公司貨，市面上無法流通，必須至製造廠商
      處始能買受一節，業據被害人丙○○於本院審理時指訴明確及證人乙○○於本
      院審理時證述綦詳（參本院卷九十一年四月十日、五月一日筆錄），而被告於
      八十九年間曾於金象王公司任職等情，亦據被告自承在卷及證人張丁富證述屬
      實，足證被告對於該型號之電子遊戲機以何管道流通、如何維修等均有專業之
      認識，自亦知悉該「金象王」電子遊戲機市面上無法流通，僅能向原廠買受。
      且購買電子遊戲機營業，一般人均會向電子遊戲機製造商或其經銷商購賣，以
      免買到瑕疵品，且為擔保來源之正當性，均會先檢視其合法來源資料，並要求
      簽發收據及索取保證書，以免購得來路不明之物品，此乃社會通知之觀念，被
      告為成年人自應有此認識。雖該機台僅有外殼，沒有ＩＣ版及玻璃，此經被害
      人黃東光於偵訊陳述明確，惟被告以高於一般人之專業判斷及維修技術，自知
      該機台僅需換置ＩＣ版，即可正常使用，是該機台即尚有價值而非他人廢棄不
      要之物，衡得推定為係遭人竊取而離本人所持有之物。被告明知上情，竟至人
      煙罕至之公墓旁載取該電子遊戲機供為己用，難認其無侵占脫離物之不法所有
      意圖。
綜上所述，被告所辯即屬卸責之詞，委無足採，本件事證已明，被告犯行應堪認定。
二、核被告所為，係犯刑法第三百三十七條之侵占離本人所持有之物罪。查上開機台
    於九十年六月十九日遭竊，機殼尚存，但沒有ＩＣ版及玻璃，價值新台幣（下同
    ）七千元（三台共價值二萬一千元）一節，已據被害人丙○○於警訊時供述詳實
    ，顯見該機台外觀殘破，重要成分之ＩＣ版已遭竊取而付之闕如，參以被告須付
    出三、四千元以上之代價，始能使該機台運作如常等情（參偵卷第六頁），益徵
    該機台即尚有價值而非他人廢棄不要之物，衡得推定為係遭人竊取而離本人所持
    有之物之事實。故被告至公墓載運持有，應係犯侵占離本人持有物罪，公訴人認
    被告所為係犯贓物罪，即有未洽，惟其社會基本事實同一，本院自應予以審理，
    並變更起訴法條。爰審酌被告貪圖不當利益之犯罪動機、目的、手段、造成之損
    害，犯後未坦認犯行，犯後態度等一切情狀，量處如主文所示之刑，並諭知易服
    勞役之折算標準。
據上論斷，應依刑事訴訟法第二百九十九條第一項前段、第三百條，刑法第三百三十
七條、第四十二條第二項，罰金罰鍰提高標準條例第一條前段、第二條，判決如主文
。
本案經檢察官許英輝到庭執行職務。
中　　　華　　　民　　　國　　九十一　　年　  　六　  　月　　十七　　日
                                      臺灣屏東地方法院刑事第三庭
                                          審判長法　官黃國永
                                                法  官郭書豪
                                                法  官翁世容
右正本證明與原本無異。
如不服本判決應於收受本判決後送達後十日內向本院提出上訴書狀，其未敘述上訴理
由者，並得於提起上訴後十日內向本院補提理由書狀（均須按他造當事人之人數附繕
本 ）「切勿逕送上級法院」
                                          書記官　 王秋淑
中　　　華　　　民　　　國　　　九十一　　　年　　　六　　月　　十七　　日
附錄：
中華民國刑法第三百三十七條
意圖為自己或第三人不法之所有，而侵占遺失物、漂流物或其他離本人所持有之物者
，處五百元以下罰金。
